臺灣臺南地方法院刑事判決
                                     110年度訴字第1264號
公  訴  人  臺灣臺南地方檢察署檢察官
被      告  林伯煒


上列被告因違反藥事法案件，經檢察官提起公訴（110年度偵字
第23421號），本院判決如下：
　　主　文
乙○○犯藥事法第八十三條第一項之轉讓禁藥罪，處有期徒刑陸
月。
未扣案之手機壹支沒收，於全部或一部不能沒收或不宜執行沒收
時，追徵其價額。
　　事　實
一、乙○○與丙○○係經由通訊軟體Grindr認識之網友。2人於民國1
    10年8月20日上午以通訊軟體Grindr聯絡見面及施用毒品後
    ，乙○○基於轉讓第二級毒品即禁藥甲基安非他命（以下簡稱
    甲基安非他命）之犯意，於110年8月20日15時許，在臺南市
    ○區○○路0段000號「亞伯大飯店」內，將足供施用1次之甲基
    安非他命，無償轉讓予丙○○施用。
二、案經臺南市政府警察局歸仁分局報告臺灣臺南地方檢察署檢
    察官偵查起訴。
　　理　由
壹、程序部分
一、按被告以外之人於審判外之陳述，雖不符刑事訴訟法第159
    條之1至之4之規定，然經當事人於審判程序同意作為證據，
    法院審酌該言詞陳述或書面陳述作成時之情況，認為適當者
    ，亦得為證據。刑事訴訟法第159條之5第1項定有明文。本
    件據以認定事實所引用之供述證據，業經被告乙○○於準備及
    審理程序中表示同意有證據能力（院卷第33、73頁）；而本
    院審酌該證據資料作成當時之過程、內容、功能等之情況，
    認為適當，亦查無其他違法取證或其他瑕疵等不實之情事，
    具備合法可信之適當性保障，與本案待證事實間並具有相當
    之關聯性，以之為本案證據尚無不當，復無顯有不可信之情
    況，認均得採為證據。
二、至於本判決其餘所引用之非供述證據，均與本案待證事實間
    具有關聯性，且並無證據證明係公務員違背法定程序所取得
    ，且被告亦未於言詞辯論終結前表示無證據能力，依刑事訴
    訟法第158條之4之反面解釋，認有證據能力。
貳、實體部分
一、本件被告固坦承有與證人丙○○於上開時、地見面及證人有施
    用甲基安非他命之事實，惟辯稱其並無轉讓甲基安非他命供
    證人施用，其於警詢及偵訊中雖供稱有提供甲基安非他命給
    證人，但係因記憶錯誤所致等語。
二、經查：
　㈠被告於警詢及偵查中均坦承有於上開時、地無償轉讓甲基安
    非他命予證人丙○○施用之事實，核與證人丙○○於警詢、偵訊
    中之證述情節相符，並有證人與被告之手機對話紀錄翻拍照
    片52張（警卷第23至47頁）、亞伯大飯店監視器畫面2張（
    警卷第49頁）、亞伯大飯店住宿資料及旅客登記單翻拍照片
    各1張（警卷第51頁）在卷可稽。
  ㈡證人丙○○於警詢中證稱他最後一次吸食（甲基）安非他命
　　是110年8月20日15時許，在亞伯大飯店（臺南市○區○○路
　　0段000號）內吸食，所吸食的（甲基）安非他命是一名Grin
　　dr通訊軟體帳號暱稱「淫0被綁在飯店想被輪幹缺1」之男子
　　所提供的（警卷第12至13頁）。「淫0被綁在飯店想被輪幹
　　缺1」說只要跟其一起玩（從事性行為）就好，不用負擔吸
　　食毒品的費用（警卷第15頁）；並指認暱稱「淫0被綁在飯
　　店想被輪幹缺1」之人即被告（警卷第15至21頁）。證人於
　　偵查中亦供稱被告跟他說可以使用玻璃球裡面的東西。是用
    嘴巴吸食玻璃球裡面的東西。玻璃球有加熱，用打火機去點
    。玻璃球裡面的東西來源不是他的東西，那是被告的東西（
    偵卷第23頁）。
　㈢依卷附手機對話紀錄翻拍照片內容所示：
　　1.證人：那你那自有煙和威嗎？［被告及證人於警詢中均供
　　　      稱「煙」係指安非他命，「威」係指威而鋼（警卷
　　　      第6頁、第13頁）〕
　　  被告（即暱稱「淫0被綁在飯店想被輪幹缺1」之人）
      　　：只有煙沒有威（警卷第33頁）
　　2.證人：你是用呼的，還是用打51的？［被告及證人於警詢
　　        中均供稱「呼」係指用玻璃球吸食方式施用，「5
　　        1」係指用注射方式施用（警卷第6頁、第15頁）］
　　  被告：呼（警卷第39頁）
　　3.證人：只剩下三角內褲和四角內褲而以（已）
      被告：開始都要穿著玩之後你再慢慢脫
　　  證人：我不穿衣服和褲子和鞋子因為我覺得太熱了，ok嗎
　　        ？
　　  被告：有開冷氣而且熱煙上的比較快阿（警卷第43頁）
　　由上開對話紀錄可知被告與證人係約見面從事性行為，且被
    告向證人表示其有甲基安非他命及以玻璃球吸食方式施用甲
    基安非他命。足以佐證證人上開於警詢及偵查中之供述，應
    與事實相符而可採信。
　㈣被告於警詢中供稱上開暱稱「淫0被綁在飯店想被輪幹缺1」
    之人與證人丙○○之對話紀錄，是他與丙○○之對話沒錯（警卷
    第5頁）；並稱「當時我持有的安非他命只剩一點，所以我
    就只有給他（即丙○○）吸食我沒有用」、「他（即丙○○）進
    來後我以為他本身也有安非他命，結果他沒有，我便提供我
    的安非他命給他吸食」、「（問：你為何免費提供安非他命
    給丙○○吸食？答：）我主要是約砲（從事性行為），安非他
    命只是助興而已。」（警卷第6頁）；偵查中亦供稱「（問
    ：當時你提供多少數量的安非他命給丙○○？答：）沒有注意
    去算，那是在玻璃球裡面的毒品，可以施用一次。」（偵卷
    第22頁）、「我認錯，我錯在不應該提供毒品給證人使用。
    」（偵卷第23頁）。被告上開供述與證人證述及卷附上開手
    機對話紀錄翻拍照片內容相符，足認被告確有轉讓甲基安非
    他命予證人之犯行。
　㈤被告雖於本院審理中改稱其並無轉讓甲基安非他命供證人丙○
    ○施用，其於警詢及偵訊中雖供稱有提供甲基安非他命給證
    人，但係因記憶錯誤所致。其於本院準備程序中辯稱東西（
    即甲基安非他命）是證人自己的，當時他們是約見面沒錯，
    聊天時發現證人精神有點異常，東西是證人自己帶過來，不
    是他給證人的（院卷第32頁）。他確實有講警詢筆錄中這些
    話，但是他記錯了，他沒有給證人，證人確實當時有跟他要
    ，因為證人身上只剩下一點點而已，他自己也只剩下一點點
    ，他就沒有給證人了，他自己也沒有再施用了（院卷第35頁
    ）；於審理中亦稱時於警局作筆錄時，他爺爺剛過世，有一
    部分說詞他不是很確定（院卷第74至75頁）。他爺爺當時才
    剛過世，很多事情很雜，當時警局於他家查獲時，他的記憶
    尚未完全恢復，他還想說這個人到底是誰。他之後很認真仔
    細回想，想到他真的沒給證人東西，他後來才想起所有的情
    節，想說沒給證人東西，為何要認錯，他是後來做完筆錄後
    才想起這部分（院卷第76頁）。當時他們是網友，110年8月
    20日在亞伯大飯店第一次見面要約施用毒品和性行為，當證
    人到飯店時，他發現證人精神異常，此部分聊完天，前後包
    含等車時間大約5-10分鐘，之後他們就沒繼續聊下去，他就
    請計程車讓證人離開（院卷第75頁）。他跟證人見面當天，
    他在房間已經施用東西，證人到時身上也有帶東西來，證人
    說東西可能不夠，他說他這邊也有，但他們聊天過程他發現
    證人精神異常，之後他就到浴室洗澡，他也在洗澡前幫證人
    叫車，車子到了，證人就下樓。他有疑慮的是證人被抓當時
    和他見面後，是否有接觸其他人，其他人有給證人東西，因
    為只有他和證人有對話紀錄，所以歸咎是他給證人東西的（
    院卷第78頁）等語。惟查：
　　1.被告警詢筆錄之製作日期為110年9月21日、偵查中訊問筆
      錄之製作日期則為同年11月23日，時間間隔逾2個月。苟
      被告係因爺爺剛過世，很多事情很雜，記憶尚未完全恢復
      ，所以警詢中記億有誤而坦承犯行。為何經過2個多月，
      於偵查中仍坦承犯行？
    2.被告雖稱偵訊中因證人在他旁邊不可能改變說詞（院卷第
      76頁）等語。惟依照一般常情，無辜之人通常會極力為自
      己辯解，被告所謂因親人過世記憶喪失而逕自承認犯罪、
      因證人在旁即不得不自白等語，顯與經驗法則有違。
　　3.被告警詢與偵訊時距離案發時間較近，被告均坦承不諱，
　　　為何於偵訊過後，於本院準備程序中始否認犯行？尤有甚
      者，被告於警詢與偵查中之供述內容與證人證述及卷附上
      開手機對話紀錄翻拍照片內容相符，而其於本院之答辯內
      容反而與上開證人證述及手機對話紀錄翻拍照片內容不符
　　　，足認被告上開所辯應係臨訟杜撰之詞，尚不足採。
　　4.況且，依卷附亞伯大飯店監視器畫面（警卷第49頁）所示
      ，證人於14時57分經過飯店櫃檯搭乘電梯至4樓535房，於
      17時48分從4樓搭乘電梯至1樓離去，其間經歷近3個小時
      。此亦與證人與被告之手機對話紀錄翻拍照片中，證人於
      14時55分私訊被告「你住四樓幾號房呢？快說」；於15時
      00分私訊被告「到四樓了」。其後於18時17分私訊被告「
      你下次應該還會約我吧！」、「謝謝您的招待喔」（警卷
      第47頁），其時間間隔大致相符。顯與被告所稱與證人於
      飯店相處過程約只有5至10分鐘，僅聊天、洗澡後證人即
      離開之說詞，相去甚遠，是被告於審判中所辯，顯與事證
      不符，不足採信。
三、綜上所述，被告上開所辯，尚不足採。被告於上開時、地轉
　　讓甲基安非他命予證人之事實，事證明確，應依法論科。
參、論罪科刑
一、按甲基安非他命為毒品危害防制條例第2條第2項第2款所列
    管之第二級毒品，亦屬藥事法第22條第1項第1款所列管之禁
    藥。又明知為禁藥而轉讓者，藥事法第83條第1項定有處罰
    明文。故行為人明知甲基安非他命為禁藥，而轉讓與他人者
    ，其轉讓行為同時該當於毒品危害防制條例第8條第2項之轉
    讓第二級毒品罪及藥事法第83條第1項之轉讓禁藥罪，屬法
    條競合，應依重法優於輕法、後法優於前法等法理，擇一處
    斷。而藥事法第83條第1項轉讓禁藥罪之法定本刑為「7年以
    下有期徒刑，得併科新臺幣（下同）5,000萬元以下罰金」
    ，較毒品危害防制條例第8條第2項轉讓第二級毒品罪之法定
    本刑「6月以上5年以下有期徒刑，得併科70萬元以下罰金」
    為重，是轉讓第二級毒品甲基安非他命，除轉讓達一定數量
    ；或成年人對未成年人、懷胎婦女為轉讓行為；或混合2種
    以上之毒品為轉讓，應依毒品危害防制條例第8條第6項、第
    9條第1至3項等規定加重處罰者外，均應依藥事法第83條第1
    項之規定處罰。
二、經查，本案被告轉讓甲基安非他命之對象丙○○為成年男性，
    卷內復無積極證據足資證明被告所轉讓與丙○○之甲基安非他
    命重量已達於毒品危害防制條例第8條第6項所定之一定數量
    ，或摻雜調合有2種以上之毒品，本件自無應依上開規定加
    重其刑之情形，依前揭說明之法條競合適用結果，應依藥事
    法第83條第1項規定處罰。
三、核被告所為，係犯藥事法第83條第1項之轉讓禁藥罪。其轉
    讓禁藥甲基安非他命之犯行，因與轉讓第二級毒品犯行經法
    條競合適用之結果，僅能論以藥事法第83條第1項之轉讓禁
    藥罪，已如前述，則高度之轉讓行為既已依藥事法加以處罰
    ，依法律適用完整性之法理，其轉讓前低度之持有行為，自
    不能再行割裂適用毒品危害防制條例加以處罰，且藥事法對
    於持有禁藥之行為未設有處罰規定，則本案自不生被告持有
    、轉讓禁藥甲基安非他命間之低度、高度行為論罪之問題，
    附此敘明。
四、另被告雖主張其有供出毒品來源因而查獲其他正犯，應依毒
    品危害防制條例第17條第1項規定減輕其刑。惟經本院函查
    結果，本件並未因被告之指述而查獲其他正犯或共犯，有臺
    南市政府警察局歸仁分局111年2月11日、111年4月29日函及
    所附職務報告各1份（院卷第45至47頁、第59至61頁）在卷
    可憑。是被告尚不符合毒品危害防制條例第17條第1項規定
    之減刑要件，附此敘明。
五、按犯毒品危害防制條例第4條至第8條之罪，於偵查及歷次審
    判中均自白者，減輕其刑，該條例第17條第2項定有明文。
    而行為人轉讓同屬禁藥之第二級毒品甲基安非他命（未達法
    定應加重其刑之一定數量）與成年人（非孕婦），依重法優
    於輕法之原則，擇較重之藥事法第83條第1項轉讓禁藥罪論
    處，如行為人於偵查及歷次審判中均自白，仍應適用毒品危
    害防制條例第17條第2項規定減輕其刑，最高法院109年度台
    上大字第4243號裁定意旨可資參照。本件被告雖於偵查中自
    白犯行，惟於審判中轉為否認，已如前述，是被告亦無從依
    毒品危害防制條例第17條第2項規定減輕其刑。
六、爰以行為人之責任為基礎，審酌被告曾2次因違反毒品防制
    條例犯行經緩起訴，有臺灣高等法院被告前案紀錄表1份在
    卷可參（院卷第13頁至第15頁），仍再犯本案。被告明知毒
    品對於人之身心殘害甚鉅，並將造成施用者難以回歸生活常
    軌，亦明知第二級毒品甲基安非他命同屬藥事法禁止非法轉
    讓之禁藥，竟仍無視毒品之危害性，為交友助興而轉讓甲基
    安非他命供丙○○施用，助長毒品流通及施用之風氣。復審酌
    被告於偵查中雖自白轉讓禁藥犯行，惟於審理中翻異前詞之
    犯罪後態度；兼衡被告本案轉讓可供施用1次之甲基安非他
    命，數量非多，及其於審理中自承為大學畢業之智識程度，
    現從事抽水站操作工作，並與父母、妹妹同住之家庭生活及
    經濟狀況等一切情狀，量處如主文所示之刑。
七、沒收
        被告所持有供使用通訊軟體Grindr與證人丙○○聯絡，
　　轉讓上開甲基安非他命所用之手機1支雖未扣案，惟其係供
    犯罪所用之物且屬於被告，爰依刑法第38條第2項前段規定
    宣告沒收之，於全部或一部不能沒收或不宜執行沒收時，依
    同條第4項規定追徵其價額。
據上論斷，應依刑事訴訟法第299條第1項前段，藥事法第83條第
1項，刑法第11條前段、第38條第2項前段、第4項，判決如主文
。
本案經檢察官莊立鈞提起公訴，檢察官甲○○到庭執行職務。
中　　華　　民　　國　　111 　年　　6 　　月　　30　　日
　　　　　　　　　  刑事第一庭審判長法　官  梁淑美
　　　　　　　　　　　
　　　　　　　　　　　　　　　　　　法　官  鄭文祺
　　　　　　　　　　
　　　　　　　　　　　　　　　　　　法　官　陳品謙　　
以上正本證明與原本無異。
如不服本判決應於收受本判決後20日內向本院提出上訴書狀，並
應敘述具體理由。其未敘述上訴理由者，應於上訴期間屆滿後20
日內向本院補提理由書狀（均須按他造當事人之人數附繕本）「
切勿逕送上級法院」。 
　　　　　　　　　　　　　　　　　  書記官　黃政偉　　　　　　　　　　　
中　　華　　民　　國　　111 　年　　6 　　月　　30　　日
附錄本案論罪科刑法條：
藥事法第83條第1項
明知為偽藥或禁藥，而販賣、供應、調劑、運送、寄藏、牙保、
轉讓或意圖販賣而陳列者，處7年以下有期徒刑，得併科新臺幣5
,000萬元以下罰金。